臺灣臺南地方法院民事判決　九十年度重訴字第七○○號
　　原　　　告　華南商業銀行股份有限公司
　　法定代理人　丙○○
　　訴訟代理人　丁○○
　　　　　　　　陳燕玉
　　被　　　告　甲○○
　　　　　　　　乙○○
右當事人間請求清償借款事件，本院判決如左：
    主    文
被告應連帶給付原告新台幣壹億肆仟肆佰柒拾陸萬伍仟壹佰肆拾伍元，及自民國九十
年五月十日起至清償日止，按週年利率百分之六點五五計算之利息，暨自民國九十年
六月十一日起至民國九十年十二月十日止，按上開利率百分之十，自民國九十年十二
月十一日起至清償日止，按上開利率百分之二十計算之違約金。
訴訟費用由被告連帶負擔。
本判決於原告以新台幣肆仟捌佰貳拾伍萬陸仟元供擔保後，得假執行。
    事      實
甲、原告方面：
一、聲明：如主文第一項所示，並陳明願供擔保請准宣告假執行。
二、陳述：
（一）緣訴外人立大農畜興業股份有限公司（即借款人；以下簡稱立大公司）於民國
      八十九年五月二十二日邀同被告甲○○為連帶保證人，向原告借款新台幣（下
      同）一億五千二百三十萬元，並約定借款期間自八十九年五月二十二日起至九
      十八年五月二十二日止，借款本息之償還訂自八十九年六月份起於每月二十二
      日攤還一次，如有一次不履約則喪失期限利益，全部視同到期，利息則按郵政
      儲金定儲利率加碼週年利率百分之二（借款時為週年利率百分之七點三五），
      自借款日起按月計付，嗣後郵政儲金定儲利率調整時，自調整日起隨同調整，
      遲延履行時，除仍按上開利率計息外，逾期在六個月以內者，另按原訂利率之
      一成加付違約金，逾期超過六個月以上者，加倍計付。又被告乙○○於八十九
      年三月二十一日出具保證書一紙予原告連帶保證立大公司對原告現在（包括過
      去所負現在尚未清償）及將來所負之借款、票據、保證等一切債務以二億二千
      八百萬元為限額，及其利息、遲延利息、違約金，願與主債務人立大公司負連
      帶清償之責任。詎借款人立大公司僅繳納本息至九十年五月十日止，即未再依
      約繳納，經原告屢經催討，迄未清償，是依據授信約定書第五、六條第一款之
      約定，借款已喪失期限利益，視為全部到期，共計尚積欠原告本金一億四千四
      百七十六萬五千一百四十五元，及自九十年五月十日起至清償日止之利息、違
      約金，原告依消費借貸契約及連帶保證契約請求權，請求被告應負連帶給付責
      任。
（二）對被告抗辯所為之陳述：原告對於立大公司已經取得系爭債權確定證明書，所
      以被告答辯立大公司還可以清償利息此點不實在。被告並沒有解除保證責任，
      原告也不同意被告解除之。立大公司尚欠如訴之聲明所示之利息、本金、違約
      金未清償。
三、證據：提出借據一件、授信約定書二件、保證書一件、放款收回記錄表、轉帳支
    出傳票一件、轉帳收入傳票一紙、郵政儲金匯業局一年期定儲（機動）利率變動
    表一件、支付命令及確定證明書各一件（以上均影本）。
乙、被告方面：
壹、被告甲○○部分：被告甲○○未於最後言詞辯論期日到場，據其前言詞辯論所為
    之聲明或陳述略稱：
一、聲明：駁回原告之訴。
二、陳述：伊已離開立大公司很久了，所以不清楚立大公司還款情形，原告為何沒有
    向立大公司催收，只對保證人催收，這是不合理的。
三、證據：提出股市觀測站資料及高雄郵局第八六二０號存證信函各一件（以上均影
    本）並聲請訊問證人即立大公司代理總經理李明和。
貳、被告乙○○部分：
    被告乙○○未於言詞辯論期日到場，亦未提出準備書狀作何聲明或陳述。
    理      由
甲、程序方面：
    被告甲○○未於最後言詞辯論期日到場，被告乙○○未於言詞辯論期日到場，核
    無民事訴訟法第三百八十六條所列各款情形，爰依原告聲請，由其一造辯論而為
    判決。
乙、得心證之理由：
一、原告主張訴外人立大公司於八十九年五月二十二日邀同被告甲○○為連帶保證人
    ，向原告借款一億五千二百三十萬元，並約定借款期間自八十九年五月二十二日
    起至九十八年五月二十二日止，借款本息之償還訂自八十九年六月份起於每月二
    十二日攤還一次，如有一次不履約則喪失期限利益，全部視同到期，利息則按郵
    政儲金定儲利率加碼週年利率百分之二（借款時為週年利率百分之七點三五），
    自借款日起按月計付，嗣後郵政儲金定儲利率調整時，自調整日起隨同調整，遲
    延履行時，除仍按上開利率計息外，逾期在六個月以內者，另按原訂利率之一成
    加付違約金，逾期超過六個月以上者，加倍計付。又被告乙○○於八十九年三月
    二十一日出具保證書一紙予原告連帶保證立大公司對原告現在（包括過去所負現
    在尚未清償）及將來所負之借款、票據、保證等一切債務以二億二千八百萬元為
    限額，及其利息、遲延利息、違約金，願與主債務人立大公司負連帶清償之責任
    。詎借款人立大公司僅繳納本息至九十年五月十日止，即未再依約繳納，經原告
    屢經催討，迄未清償，是依據授信約定書第五、六條第一款之約定，借款已喪失
    期限利益，視為全部到期，共計尚積欠原告本金一億四千四百七十六萬五千一百
    四十五元，及自九十年五月十日起至清償日止之利息、違約金，原告依消費借貸
    契約及連帶保證契約請求權，請求被告應負連帶給付責任等語。
    被告甲○○則以：伊已離開立大公司很久了，所以不清楚立大公司還款情形，原
    告為何沒有向立大公司催收，只對保證人催收，這是不合理的等語置辯。
三、原告主張之上開借款事實，業據提出與其所述相符之借據一件、授信約定書二件
    、保證書一件、放款收回記錄表、轉帳支出傳票一件、轉帳收入傳票一紙、郵政
    儲金匯業局一年期定儲（機動）利率變動表一件、支付命令及確定證明書各一件
    為證，並為被告甲○○所不爭執，惟以前開各情置辯。被告乙○○則未於言詞辯
    論期日到場爭執，復未提出任何書狀作何有利於己之聲明或陳述，茲本件所應審
    究者，在於訴外人立大公司究有無另外清償系爭借款？被告是否應與主債務人即
    立大公司負同一給付責任？經查：
（一）按請求履行債務之訴，原告就其所主張債權發生原因之事實，固有舉證之責任
      ，若被告自認此項事實而主張該債權已因清償而消滅，則清償之事實，應由被
      告負舉證之責任，此觀民事訴訟法第二百七十七條之規定自明。本件上訴人自
      民國二十三年起，對於被上訴人有每年請求支付租穀十九石之債權，既為被上
      訴人之所自認，則被上訴人主張衹於民國二十五年欠租十五石一斗，其餘每年
      均已如數支付，自應由被上訴人就支付之事實負舉證之責任，原審以上訴人所
      提出之收租薄，不足證明被上訴人欠租數額，遂認定被上訴人僅欠田租十五石
      一斗，將上訴人其餘支付田租之請求概予駁回，於法殊有未合。（最高法院二
      十八年上字第一九二０號判例參照）查被告甲○○對於伊有在系爭借據上簽名
      並同意擔任連帶保證人，伊尚未解除保證人責任等節並不否認，伊雖辯稱：伊
      已離開立大公司很久了，所以不清楚立大公司還款情形云云，並提出股市觀測
      站資料一件為證，惟查證人即立大公司代理總經理李明和到庭證稱：立大公司
      目前還有積欠原告本金及利息、違約金，數額與還款明細表相同也就是與起訴
      狀相同。對於原告所提出支付命令無意見，立大公司的資金被原來的負責人也
      就是甲○○、乙○○所掏空，已無力清償等語（見本院九十年十二月二十八日
      言詞辯論筆錄），核與原告之主張相符，至於股市觀測站資料一件並無法為立
      大公司另有清償系爭借款之證明，且被告甲○○亦未能舉證以實其說，被告所
      辯，尚不足採。
（二）次按連帶債務之債權人，得對債務人中之一人或數人或其全體，同時或先後請
      求全部或一部之給付；連帶債務未全部履行前，全體債務人仍負連帶責任，民
      法第二百七十三條第一、二項定有明文；又保證債務之連帶，係指保證人與主
      債務人負同一債務，對於債權人各負全部給付之責任者而言，觀之民法第二百
      七十二條第一項規定連帶債務之文義甚明。故連帶保證縱無民法第七百四十六
      條所揭之情形，亦不得主張同法第七百四十五條所規定之檢索抗辯權。查被告
      為系爭借款之連帶保證人，其與原告所訂立之授信約定書第十二條約定：「立
      約人所保證之債務，如主債務人未依約履行，立約人當即負責，立即如數付清
      並同意左列事項：壹、貴行毋須先就擔保物求償，得逕向立約人求償。．．．
      」等語。依上開約定，被告就系爭借款及其利息、違約金，對於原告應負全部
      給付之責任；至於被告提出之高雄郵局第八六二０號存證信函一件並無法為被
      告有利之證明，在此敘明。
四、綜上所述，原告之主張，自為可採，被告抗辯，均不足採，從而，原告依消費借
    貸契約及連帶保證契約，請求被告連帶給付如主文第一項所示之本金、利息及違
    約金，洵屬正當，應予准許。
五、假執行之宣告：
    原告陳明願供擔保，請求宣告假執行，經核無不合，爰酌定相當擔保金額准許之
    。
六、結論：本件原告之訴為有理由，依民事訴訟法第三百八十五條第一項前段、第八
    十五條第二項、第三百九十條第二項，判決如主文。
中　　　華　　　民　　　國　　九十一　　年　　　一　　　月　　 十一　　 日
                                臺灣臺南地方法院民事第一庭
                                      法      官  黃瑪玲
右為正本係照原本作成
如對本判決上訴，須於判決送達後廿日內向本院提出上訴狀
中　　　華　　　民　　　國　　九十一　　年　　　一　　　月　　 十一　　 日
~B法院書記官　楊育民
